臺灣臺中地方法院刑事判決　　　　　　　95年度易字第2946號
公　訴　人　臺灣臺中地方法院檢察署檢察官
被　　　告　庚○○
　　　　　　乙○○
共　　　同　許桂挺律師
選任辯護人
上列被告等因背信案件，經檢察官提起公訴（94年度調偵字第45
5號），本院判決如下：
    主    文
庚○○、乙○○均無罪。
    理    由
一、公訴意旨略以：被告庚○○、乙○○係夫妻，其等於民國九
    十一年間，與李煌彪、陳秀惠、張慧玲、丙○○、戊○○、
    子○○、癸○○、陳建志等人商議合資新臺幣（下同）六百
    萬元開設餐廳，約定每股股金五十萬元，成立藝之禪股份有
    限公司（以下簡稱藝之禪公司），以乙○○為藝之禪公司之
    董事長、庚○○為該公司之業務執行人，係受全體股東委託
    處理事務之人。詎被告二人竟基於意圖為自己不法利益之犯
    意聯絡，將藝之禪公司收受之股款，用於支付其等另經營之
    康廷設計有限公司之貨款及個人之債務，而為違背其任務之
    行為，致生損害於藝之禪公司及全體股東，因認被告二人均
    涉犯刑法第三百四十二條第一項之背信罪嫌云云。
二、按犯罪事實應依證據認定之，無證據不得認定犯罪事實；不
    能證明被告犯罪或其行為不罰者，應諭知無罪之判決，刑事
    訴訟法第一百五十四條第二項、第三百零一條第一項分別定
    有明文。又告訴人之告訴，係以使被告受刑事追訴為目的，
    是其陳述是否與事實相符，仍應調查其他證據以資審認。且
    事實之認定，應憑證據，如未能發現相當證據，或證據不足
    以證明，自不能以推測或擬制之方法，以為裁判基礎。且認
    定犯罪事實所憑之證據，雖不以直接證據為限，間接證據亦
    包括在內；然而無論直接或間接證據，其為訴訟上之證明，
    須於通常一般之人均不致有所懷疑，而得確信其為真實之程
    度者，始得據為有罪之認定，最高法院五十二年臺上字第一
    三○○號、四十年臺上字第八六號及七十六年臺上字第四九
    八六號分別著有判例可資參照。又刑事訴訟法第一百六十一
    條已於九十一年二月八日修正公布，修正後同條第一項規定
    ：檢察官就被告犯罪事實，應負舉證責任，並指出證明之方
    法。因此，檢察官對於起訴之犯罪事實，應負提出證據及說
    服之實質舉證責任。倘其所提出之證據，不足為被告有罪之
    積極證明，或其闡明之證明方法，無從說服法官以形成被告
    有罪之心證，基於無罪推定之原則，自應為被告無罪判決之
    諭知（最高法院九十二年臺上字第一二八號判例意旨參照）
    。
三、本件公訴人認被告二人涉有上開背信罪嫌，係以告訴代表
    人癸○○之指訴。證人即藝之禪公司歷任會計己○○、辛○○、甲○○、壬○○及聯捷會計師事務所辦事員蔡宜蓁於
    偵查中之證述。藝之禪公司認股權證、公司基本資料查詢
    表、資產負債表、應付帳款報表各一份等為其論據。訊據被
    告二人固對於上揭於九十一年間，與李煌彪、陳秀惠、張慧
    玲、丙○○、戊○○、子○○、癸○○、陳建志等人商議合
    資六百萬元開設餐廳，約定每股股金五十萬元，成立藝之禪
    公司，以乙○○為藝之禪公司之董事長、庚○○為該公司之
    業務執行人等事實坦承不諱，惟均堅決否認有何意圖為自己
    不法利益之背信犯行，均辯稱略以：藝之禪原係渠夫婦二人
    欲獨資設立經營，且早於九十一年九月間即開始為餐廳裝璜
    設計圖面之繪製，於九十一年十一月五日即開始正式開工裝
    璜施工。且被告前因於臺中市經營金哥德西餐廳十餘年，素
    負盛名，被告之友人李煌彪、子○○陸續表示希望能入股，
    其他經轉介之股東亦陸續表示入股合夥經營之意思，之後因
    欲加入者頗多，被告為使股東權益清楚，遂成立藝之禪公司
    以資經營。本件實係餐廳已開始施工後，始陸續有股東加入
    ，且該等股東之資金亦非一次到位，而係自九十一年十一月
    五日至九十一年十二月十二日始陸續到位。又藝之禪公司先
    期開業準備已支出四百十二萬九千九百一十六元之裝璜工程
    款、購買廚房、吧臺、餐飲設備計八十二萬零八百五十一元
    及其他雜支開辦費三十二萬三千三百八十六元。是至九十一
    年十二月十二日被告始將股東之出資扣除先行已支付之款項
    之結餘現金，送請會計師申辦公司登記，並於九十一年十二
    月二十五日完成公司設立登記。且公司完成設立登記前，凡
    股東入資及公司開業準備前之開支，均係使用被告乙○○在
    安泰銀行開設之帳戶進出資金，待公司設立登記後，始在第
    七商業銀行及中國信託商銀開立帳戶。本案於偵查期間即在
    檢察官同意下，委請聯捷會計師事務所丁○○會計師就公司
    九十一年十月七日至九十二年六月九日止之收支情形進行查
    核，並出具查閱報告，其查核結論，被告至九十二年六月九
    日尚為公司墊付七萬三千二百三十一元。且自九十二年六月
    十日至公司停業為止，因素食餐廳不獲市場認同，持續虧損
    ，股東亦不願增資，被告個人為公司墊付之款項亦將近百萬
    元。本案被告二人絕未有公訴人所指將股東出資挪為私用之
    情形，純係公司虧損，告訴人等意欲要求被告等依其原始出
    資額退股不遂所為挾刑逼民之舉。此外，被告所另經營之康
    廷公司有承攬藝之禪公司之裝璜工程，被告係將藝之禪公司
    應給付予康廷公司之款項，轉而直接給付以康廷公司之下游
    包商。又本件被告在藝之禪公司開業前，為開業準備已先行
    支付大筆金額，當時藝之禪公司尚未設立，均先以被告個人
    名義支應，此或即為告訴人等所謂用於私人公司貨款或清償
    私人債務之情形？然此實乃公司法第一百四十七條公司創立
    人對公司創立費用是否得以裁減之問題，要難謂被告有背信
    犯行。至證人甲○○證述修理賓士的錢部分，是在藝之禪公
    司設立之前，當時藝之禪公司是使用乙○○個人帳戶，而該
    帳戶內本來就存有渠等私人款項等語。
四、經查，藝之禪公司先後曾依序僱用甲○○ (現改名為吳淳蓁
    )；己○○ (擔任會計約三個月)；壬○○ (約擔任一個月，
    己○○擔任會計時，並兼任己○○助理)；辛○○ (擔任會
    計約七、八個月，九十三年一月十五日離職)等節，業據證
    人甲○○、己○○、壬○○、辛○○分別於偵審中陳明在卷
    。又藝之禪公司於九十一年十一月間即告訴人戊○○入股時
    ，餐廳工程確已完成約七、八成，且證人甲○○至藝之禪公
    司擔任會計時，亦早已開始裝璜等節，業據證人戊○○及甲○○於審理中結證明確，並經證人即告訴人丙○○於審理中
    證述無誤，核與被告二人所辯情節相符，均足認定。且查：
(一)證人己○○於偵查中雖證稱：庚○○會指示伊用藝之禪公司
    款項去支付他私人的帳，另外也有他私人的事務，他會使用
    藝之禪公司的第七商業銀行帳戶出帳，伊會開傳票入公司的
    帳。又庚○○對於資產負債表及損益表上的數字會叫伊做不
    符一般會計原則的修改，當數字造成報表不平時，伊會塞到
    暫借款、暫收款等科目去云云；於審理中雖證稱：「 (擔任
    藝之禪公司會計期間，被告二人是否曾經指示妳用藝之禪公
    司款項去支付他們二人私人帳？)有，是被告庚○○指示，
    另外被告乙○○沒有指示。」、「 (被告庚○○何時、如何
    對妳指示？)從我擔任藝之禪公司會計第二個月開始指示，
    幾乎每個月都有去銀行還貸款，就是還庚○○戶名的貸款，
    我這樣去還過大約十幾次，金額大概是十幾、二十萬元。」
    、「 (為何用藝之禪公司的錢還庚○○個人欠款？)我不清
    楚。」、「 (是還給何銀行的欠款？)銀行名稱忘記了，但
    約有二、三家銀行。」、「 (這樣用藝之禪公司的錢還庚○○的欠款，有無在藝之禪公司帳冊登記？)沒有。」、「 (
    為何沒有？)因為是庚○○私人的，所以在內、外帳都沒有
    記載。」、「 (是妳自己不記載還是誰指示妳不要記載？)
    依據會計原則沒有這樣記載，因為還銀行貸款錢的憑證庚○○都拿走，所以無法記載。」、「 (請說明總共約多少錢？
    ) 印象所及大概有二十五萬元左右。」、「 (有無跟被告庚○○說公司的錢不能還個人欠款？)我有跟庚○○說過，但
    庚○○是老闆，他還是叫我這樣做。」、「 (庚○○用藝之
    禪公司的錢還個人欠款，後來他有無將錢還給公司？)在我
    任內都沒有。」、「 (妳說用藝之禪公司帳戶內的錢還庚○○個人欠款，是用公司何帳戶？)忘記了。」、「 (有無用
    乙○○個人帳戶作為藝之禪公司的帳戶出入？)有，就是藝
    之禪公司有使用乙○○個人的帳戶。」、「 (剛才所述幫庚○○還款都是由公司帳戶支出，有無從乙○○帳戶去償還庚○○個人欠款？)因為公司帳戶與乙○○帳戶有交互使用，
    是否有上述情形要再查。」、「 (妳說庚○○指示妳以藝之
    禪公司帳戶償還個人欠款，他如何指示？)他會叫我作一張
    他個人貸款明細，每月叫我匯到那個戶頭，或提現金繳納。
    」、「 (庚○○指示妳還個人貸款，其貸款每月金額是固定
    或變動？)除了利息不是固定的外，每月償還的本金是固定
    的，我不曉得那是什麼貸款，我只知道有的是信用貸款。」
    云云。然查，證人己○○於審理中亦結證稱：「 (妳剛才說
    拿公司錢還被告個人欠款，這樣子公司無法記帳？)是的。
    」、「 (股東向公司借錢，不用記載股東往來？)要。」、
    「 ( 既然公司有支出錢，為何沒有記帳？)有記載。」、「
    (剛才為何說沒有記帳？)傳票有記載，但帳沒有記載。」、
    「傳票有記載，帳冊沒有記載，這是會計原則嗎？)不是。
    」、「 (為何沒有記載？)帳冊因為憑證不完整，因為所謂
    憑證要完整要有傳票及原始憑證如發票等。」、「 (既然可
    以記載股東往來的傳票，怎麼可以不記帳？)因為當時是要
    等會計軟體完備才記帳。」、「 (那後來到底有無記帳？)
    最後傳票有的有入，有的沒有入，因為憑證不完整，且當時
    庚○○沒有說那些錢是不是向公司借的，我只知道是要還他
    個人貸款。」、「 (妳說有用公司的錢還庚○○個人貸款二
    十五萬元，上開金額是全部從藝之禪公司帳戶支出？)大部
    分是，少部分是從乙○○個人戶頭交叉應用。」、「 (妳所
    謂交叉應用有無包括藝之禪公司應該給付的債務而由乙○○
    個人帳戶裡面的錢去支出？)時間已久忘記了，我要查才知
    道。」、「 (要查什麼才知道？)查看應付帳款是給付哪一
    筆。」云云，亦證稱並未將庚○○指示償還私人貸款之資料
    於相關帳冊上載明，乙○○帳戶與藝之禪公司帳戶交叉使用
    詳情也無法明確說明。且依聯捷會計師事務所辦事員蔡宜蓁
    於告訴人等提起本案告訴前查核藝之禪公司帳目所製作之查
    核報告 (即告證五，見九十三年度發查字第三二一八號偵查
    卷第十三頁，亦即九十三年度偵字第一七九八四號偵查卷二
    第三七○頁藝之禪公司事務報表)，及證人即聯捷會計事務
    所會計師丁○○於九十四年間查核藝之禪公司帳目所製作之
    查核報告均無記載被告二人有何以藝之禪公司帳戶內款項清
    償個人貸款情形，則證人己○○所證被告庚○○用藝之禪公
    司款項償還其私人貸款之上情是否屬實，已非無疑。
(二)證人壬○○於偵查中雖證稱：庚○○有把藝之禪公司款項去
    支付他私人的帳，伊有去付錢，從藝之禪公司第七商業銀行
    帳戶領錢去付云云；於審理中雖證稱：「.. 一開始我是擔
    任己○○的助理，後來她離職，我就擔任會計，後來一個月
    後我離職，由辛○○繼續擔任會計。」、「 (在妳擔任會計
    助理及會計期間，藝之禪公司有無發生用公司的錢去給付在
    場被告二人私人債務情形？)有。」、「 ( 何時發生？)在
    我之前，後來也有，我知道有這種情形，是因為我有看到。
    」、「 (請陳述看到的情形？)就是公司的錢為什麼買個人
    的東西，我記得被告有用公司的錢買私人的東西，要我們作
    成公司的帳。」、「 (買什麼私人的東西？)時間已久，忘
    記是什麼東西。」、「 (為何認為是私人的東西？)是被告
    二人自己在用，不是經過股東同意購買。」、「 (能否舉例
    說明？)無法舉例。」、「(妳是否認為未經股東同意而購買
    的東西就是私人的東西？)對。」、「 (妳認為老闆買東西
    都要經過股東同意？) 我是說買大樣的東西、生財器具才需
    要股東同意。」、「 (妳剛才說私人的東西，是指被告自己
    用，而沒有提供給公司使用？)例如裝潢，因為該地是公司
    與住家在一起，我知道有裝潢餐廳，被告的住家有無用藝之
    禪公司的錢裝潢我不知道。」、「 (請回憶有無買什麼東西
    是被告自己使用而非給公司使用？)現在想不起來。」、「
    任職期間，有無看過庚○○要己○○用公司的錢去給付其個
    人貸款？)我沒有看到，但我聽過己○○及甲○○有提及過
    。」、「 (被告二人有無指示妳去償還他們個人的貸款？)
    沒有。」、「 (妳說被告用公司的錢去付私人的帳，有無包
    括你剛才說的裝潢藝之禪公司？)沒有。」云云。核證人壬○○對於被告究係購買何「私人」物品，而以「藝之禪公司
    款項」給付一節，既始終未能具體說明，且其於舉例「裝潢
    」後，所為有關「裝潢」之陳述，顯應係公用而非私用，是
    證人壬○○此部分空泛證述，亦難據為被告二人有罪之認定
    。
(三)證人辛○○於偵查中雖證稱：庚○○應該算有把藝之禪公司
    款項去支付他私人的帳，也是以個人名義支出公司款項情形
    。我剛接任會計時發現報表不平，發現暫借款部分有問題，
    發現暫借款部分轉到康廷公司及支付被告庚○○私人的帳云
    云。惟其嗣於審理中則結證稱：「在妳任職期間，被告二人
    是否曾經指示妳用藝之禪公司的錢去繳交他們個人欠款？)
    我任職期間沒有。」、「 (提示九十四年度調偵字第三五一
    號偵查卷第十八頁，為何跟檢察官說有，所證述內容是何意
    ？（提示並告以要旨）)這是我接任之後，我看以前的帳發
    現有這種情形，但我接任之後沒有這種情形，..。」、「(
    所以妳說的這種情形是在己○○任內情形？)是的。」、「
    甲○○任內有無這種情形？)以整個帳看來應該也有。」、
    「用藝之禪公司給付個人的欠款，是還誰的欠款？)股款是
    入乙○○的帳，後來會計師有查帳，我所謂私人的帳是包括
    藝之禪公司那棟房子的水電費及其他費用等。」、「 (藝之
    禪公司那棟房子水電費應該誰給付？)三樓是住家，二樓是
    營業場所，但全部由公司付錢，我覺得這部分不應該。」、
    「 (印象中還有什麼是私人的帳？)現在忘記了，當初帳目
    中有記載，後來有叫會計師做帳，會計師有挑出不屬於藝之
    禪公司的帳。」、「 (後來如何處理？)我離職，我不知道
    ，我任內被告沒有將錢補還給公司。」、「 (不屬於藝之禪
    公司的帳有多少錢？)不記得了，應該超過十萬元，詳細金
    額不確定。」、「 (你所謂挑出來是指那位會計師？)就是
    證人丁○○。」、「 (丁○○後來有出具查核報告？)是的
    。」、「 (那份查核報告在何處？)在偵查庭時，有拿給我
    看，是上面的人拿給我看，那個人是誰我不知道。」、「(
    提示查核報告，請指出有那些有挑出來？)就是九十三年度
    偵字第一七九八四號偵查卷第三七○頁這部分。」、「 (
    上開項目是否確實為被告個人的帳，還是有無與藝之禪公司
    的帳有關？)帳不是我做的，我個人不清楚，應該查核會計
    師較清楚，因為是他查核的。」、「 (你說己○○、甲○○
    任內有用藝之禪公司的錢給付被告個人私帳的部分全部就是
    上開三七○頁的記載？)是的。」、「 (三七○頁的帳不是
    妳做的？)是的。」、「 (妳是根據前任會計所作帳冊資料
    整理出來？)是的，還有根據銀行的存簿。」、「 (上面記
    載電話費妳為何認為是被告私帳？)那是會計師認為的。」
    、「 (為何妳剛才說妳依據前任會計留下來的帳認為有用藝
    之禪公司的帳給付被告的帳？)那是我個人的感覺，不敢亂
    說。」、「 (可否確定那些錢是給付私帳？)帳不是我做的
    ，應該以會計師查核的為準。」、「 (藝之禪公司營運時，
    康廷公司是否也有營運？)我不清楚，當初電話費的公司名
    義是康廷公司，不是藝之禪公司，所以可能查核的人認為那
    是被告個人的帳。」、「 (己○○留下的傳票、帳冊，有無
    顯示用藝之禪公司的錢去還庚○○個人的貸款？)請提示剛
    才的查核報告讓我回憶；我不清楚，我忘記了。」云云。則
    證人辛○○顯係事後因看到蔡宜蓁所製作之查核報告，而認
    為被告有以藝之禪公司款項支付私人支出，則證人辛○○上
    開證詞，亦不足為被告二人有罪之認定 (至證人蔡宜蓁所製
    做之查核報告亦不足為被告有罪之認定，另詳後述)。
(四)證人甲○○於偵查中雖證稱：伊擔任會計時，庚○○請伊處
    理藝之禪「及康廷公司」的帳，開始時會弄不清楚，後來有
    把這部分的帳拆開。庚○○有把藝之禪公司款項去支付他私
    人的帳。伊有把庚○○個人付出去的款項的憑證影印下來附
    在所開立的藝之禪公司傳票上云云。惟嗣於偵查中卻又結證
    稱：「我不知道 (被告)有沒有污錢。」等語 (見九十三年
    度偵字第一七八九四偵二卷第三三四頁)。嗣於審理中又結
    證稱：「 (公司設立登記前，就已經在藝之禪公司工作？)
    是的，當時是籌備，我是作藝之禪公司的帳，『沒有作康廷
    公司的帳』，當時庚○○有叫我幫忙作康廷公司的帳，『但
    我不會作設計公司的帳』。」、「 (知道公司何時開始籌備
    ？)不知道，我也是中間才進去的。」、「 (在妳任職期間
    ，公司帳目是否清楚？)有叫我查股東資金匯入情形，我經
    手的錢都清楚，但不是全部是藝之禪公司的帳，有的是用來
    支付康廷公司的錢，所以我用暫付款的名義。」、「 (還有
    無其他不清楚的帳？)還有股東往來，當初我查股東資金進
    來的情形，不足股金部分，庚○○說他的是以二樓的設備作
    為股金，乙○○部分是技術股，乾股。」、「 (你說暫付款
    用來支付康廷公司的錢是何意思？)例如庚○○叫我支付修
    理賓士汽車的錢，當時我並不知道那是被告個人的，後來知
    道後，才將其列入康廷公司的暫付款，我記得當時的情形很
    多，我都有在帳冊上記載，當時用股東往來或暫付款。」、
    「(當時是否知道藝之禪公司裝潢是誰做的？)康廷公司做的
    。」、「 (妳說用藝之禪公司支付康廷公司的帳，有無包括
    裝潢費用？)有先用藝之禪公司的錢墊款，就是有用藝之禪
    公司的錢先墊付康廷公司的錢，後來再沖帳，另外還有康廷
    公司有拿藝之禪公司的折價卷送給康廷公司下游廠商，但後
    來康廷公司並沒有將錢還給藝之禪公司，我記得我就作股東
    往來。」、「 (有無藝之禪公司的錢給付康廷公司的裝潢費
    用？)因為所有藝之禪公司股東的錢都是存在安泰銀行，再
    由安泰銀行支出，『所有付款都是從乙○○安泰個人帳戶支
    出』。」、「 (在妳擔任會計期間，藝之禪公司有無支出裝
    潢費用？)有，有付訂金，金額忘記了。」、「 (是否知道
    訂金的錢是被告自己支出，還是用股東到位的錢支出？)我
    從存摺裡面看到是從安泰銀行的帳戶支出，但是錢的來源不
    清楚。」、「 (藝之禪公司有無影印機？)我在時沒有，但
    二樓有舊的影印機，也有傳真機，我都是用二樓的設備。」
    、「 (有無美術燈？)二樓沒有，一樓有沒有忘記了，一樓
    是營業場所，二樓有小部分是我們辦公場所。」、「 (藝之
    禪公司帳戶有幾個？)只有七信銀行的帳戶，成立之前是用
    乙○○安泰銀行的帳戶，只有這二個帳戶。」、「 (有證人
    說公司成立後，有用這二個帳戶支出？)可能是借用，就是
    可能之前開乙○○的支票出去，錢不夠時，就由七信帳戶支
    出，我都記股東往來。」、「 (有無公司成立前用乙○○開
    票的情形，後來公司成立後，錢不夠，才由藝之禪公司帳戶
    去付該錢？)我忘記了。」云云。又告訴人等於九十三年八
    月三十一日提起本案告訴時，雖提出挪用金額表影本一份為
    證(即告證五，見九十三年度發查字第三二一八號偵查卷第
    十三頁，亦即九十三年度偵字第一七九八四號偵查卷二第三
    七○頁藝之禪公司查核報表)，及證人蔡宜蓁即聯捷會計師
    事務所辦事員於偵查中雖結證稱：九十三年度偵字第一七九
    八四號偵查卷二第三七○頁藝之禪公司查核報表係伊根據憑
    證、傳票及公司明細帳所製作，報表下面所載那些費用是沒
    有憑證及股東借餘部分，藝之禪公司的情形是設立時，先用
    股東的帳戶，所以暫時用這個科目出帳等語。然查：
1、與公司業務無關之私人支出，為了省稅而列為公司支出款項
   之情形，並非少有，是被告等究有無檢察官起訴之不法意圖
   ，所應審究者，並非被告所使用之私款，是否在作帳時列為
   公司支出，而係被告在客觀上究有無用挪用藝之禪公司款項
   及主觀上是否有將公款私用之「不法」意圖，合先敘明。
2、本案於偵查中經聯捷會計事務所會計師丁○○於九十四年間
   再次查核結果認為：藝之禪公司籌備期間，均借用乙○○
   設於安泰銀行，帳號為00000000000000號之
   私人綜存帳戶作為資金出入帳戶，其開始借用日期為九十一
   年十月七日，「借用期間公司款項與私人款項均有在此一私
   人帳戶同時出入之情事發生」，經查閱後，資金流入五百零
   一萬一千八百九十六元，資金流出五百七十八萬八千四百九
   十九元，淨資金流出計有七十七萬六千六百零三元，「淨資
   金流出部分應為私人代墊款項」 (見九十三年度偵字第一七
   九八四號偵卷二第三四七頁)。藝之禪公司籌備期間除借用
   上開綜存帳戶外，並借用乙○○在安泰銀行開設，帳號為0
   00000000000號之甲存帳戶作為出入帳戶，開始
   借用日期為九十一年十月二十一日。該帳戶資金流入計四百
   五十二萬八千五百五十七元，資金流出計四百三十四萬六千
   九百六十六元，淨資金流入為十八萬一千五百九十一元 (此
   為應有之現金剩餘數)( 見同上偵卷第三五一頁)。藝之禪
   公司開第七商業銀行開設，帳號為00000000000
   00號帳戶之資金流入為六百十八萬三千一百七十元，資金
   流出為六百零一萬九千六百四十八元，淨資金流入為十六萬
   三千五百五十二元 (此為應有之現金剩餘數)( 見同上偵卷第
   三五六頁)。藝之禪公司在第七商業銀行開設，帳號為00
   00000000000號帳戶之資金流入為一百三十六萬
   一千一百十四元，資金流出為一百三十一萬五千九百五十四
   元，淨資金流入為四萬五千一百六十元 (此為應有之現金剩
   餘數)( 見同上偵卷第三六○頁)。藝之禪公司在中國信託
   商業銀行開設，帳號為000000000000號帳戶資
   金流入為六十三萬五千三百一十九元，資金流出為四十七萬
   一千六百六十六元，淨資金流入為十六萬三千六百五十三元
   ( 此為應有之現金剩餘數)( 見同上偵卷第三六四頁)。上
   開五個帳戶，總支出與總收入相互比較結果，推論被告私人
   尚墊付三十一萬二千九百九十七元 (見同上偵卷第三四六頁)
   ，有聯捷會計事務所丁○○會計師於九十四年七月四日提出
   之查核報告在卷可按。此外證人丁○○於審理中亦結證稱：
   「(提示九十三年度偵字第一七九八四號偵查卷二第三四五至
   三七○頁報告，是否你所作？)是的，是被告庚○○委託我製
   作，當初是以藝之禪公司委託，還是他個人名義委託我忘記
   了。」、「 (查核的內容是否根據你查核結果據實記載？)是
   的。」、「 (根據哪些文件查核？)因為提供的帳目不齊全，
   所以我是直接由被告提供的乙○○個人及公司存摺一筆一筆
   的查，再根據零用金登記簿，及部分帳載紀錄及付款簽收簿
   ，及詢問被告二人的方式，我只有查部分憑證，我的查閱報
   告中有記載請有異議的股東找被告二人核對對質。」、「 (
   你說被告提供給你的資料不齊全，是指內帳或外帳？)我查核
   報表上的是依據被告提供給我的，是內帳、管理帳。」、「
   ( 有無看過本案支出明細？（提示辯護人於準備程序提出之
   帳冊資料）我大致翻一下，很多應該在我查核銀行資料時有
   看過，但我記得資料沒有這麼多，當初是零零散散的給我，
   我印象中傳票應該大部分有看過，但當初給我的方式跟現在
   整理的不一樣。」、「 (後來藝之禪公司有無任何股東找你
   說公司查核報告不對？)沒有。」、「 (你剛才說查閱時，有
   很多憑證不齊全，還是沒有憑證？)我印象中有些找不到憑證
   ，我是從銀行存摺資料反查零用金等剛才說的資料核對。」
   等語。且查，依藝之禪公司九十一年十二月九日之現金帳，
   固有記載從乙○○上開安泰銀行帳戶內提款二萬元，並於同
   日支付違規停車一千元、車輛檢驗費四百五十元 (見九十三
   年度偵字第一七九八四號偵查卷二第二六八頁)，惟與公司業
   務無關之私人支出，為了省稅而列為公司支出款項之情形，
   並非少有，業如前述。再參之，藝之禪公司籌備期間，確係
   借用乙○○設於安泰銀行之上開私人綜存帳戶作為資金出入
   帳戶，在借用期間公司款項且與私人款項均有在此一私人帳
   戶「同時出入」之情事發生，經查閱後，該帳戶淨資金流出
   部分高達七十七萬六千六百零三元，應為私人代墊款項，亦
   有丁○○會計師出具之查核報告在卷可按。準此，被告辯稱
   ：甲○○證述修理賓士的錢部分，是在藝之禪公司設立之前
   ，當時藝之禪公司是使用乙○○個人帳戶，而該帳戶內本來
   就存有渠等私人款項，伊並無不法意圖等語，應可採信。
3、證人辛○○於偵查中結證稱：康廷公司應該支付予下游廠商
   的貨款，庚○○有些部分 (是他的認知)要用藝之禪的錢來支
   付康廷公司的支票，這是我跟他在意見上有不同的見解，我
   認為他不可以將康廷公司和下游廠商的債務，跟藝之禪的帳
   混為一談，我在查帳時有印象藝之禪的有轉二筆或三筆大筆
   的錢給康廷公司做為藝之禪的工程費用，大約二、三百萬元
   左右，然後 (藝之禪)公司有向庚○○借一百多萬元，其中七
   十幾萬元，就是我呈的第一份資料那些支票有兌現，沖抵庚○○向股東往來的那七十幾萬元，另外有四十幾萬的部分，
   公司有開票給他．後來我就離職了，有無兌現我就不知道了
   。
   我有開票給他，所以帳上做成應付票據。這可能是庚○○不
   懂會計，才這樣做等語 (見九十三年度偵字第一七九八四號
   卷二第二九六至二九七頁)，並有證人辛○○提出之支票影本
   六張、明細及存摺影本在卷可按 (見同上偵卷第三○○頁至
   三二四頁，該六張支票，金額計七十萬八千三百二十七元，
   發票日期均在九十二年七月二十四日至十月十五日間)。另九
   十三年七月五日藝之禪公司會議決議內容亦明載：「決議
   一：以公司應付票據轉換成增資股金 (向游董事借支的部分)
   」等語 (見九十三年度偵字第一七九八四號偵查卷一第六九
   至七四頁)，足見藝之禪公司至遲於九十三年七月五日確實尚
   有向被告庚○○借支且尚未清償之款項。再者，告訴人等自
   九十二年間即開始陸續表示要退股後，被告庚○○亦表同意
   ，業據告訴人等陳明在卷，並有會議紀錄、退股同意書等件
   在卷可稽。再被告辯稱告訴人等退股後，藝之禪公司仍繼續
   經營一段時間，且應付之款項，均由被告個人墊付等語，亦
   有被告提出之收支明細、傳票等件在卷可憑。
4、核諸被告在告訴人等股東入股藝之禪公司前即已決定開設餐
   廳營業，並早已開始施工；告訴人等入股時之股金，亦係告
   訴人等匯至被告乙○○上開私人帳戶內，嗣藝之禪公司借用
   被告乙○○私人帳戶期間，藝之禪公司款項及被告私人款項
   亦均係使用該帳戶做為出入帳戶；藝之禪公司確曾先後向被
   告庚○○借款，且迄至九十三年七月五日止，仍有部分款項
   未獲藝之禪公司清償等節，足見被告二人個人、被告所經營
   之康廷公司及藝之禪公司間之資金往來確實有交互運用、往
   來複雜，且被告二人亦確有墊付款項、借款予藝之禪公司之
   情事。從而，被告二人辯稱：其並無意圖為自己不法利益之
   背信犯行等語，應可採信。又按認定不利於被告之事實，須
   依積極證據，苟積極證據不足為不利於被告事實之認定時，
   即應為有利於被告之認定，更不必有何有利之證據。本件，
   證人丁○○之查核方式，係依據帳戶交易明細、藝之禪內帳
   、轉票等資料查核，業據證人丁○○於審理中陳明在卷，且
   被告等提出之藝之禪公司帳目、憑證雖不完整，惟被告個人
   、被告所經營之康廷公司及藝之禪公司間之資金往來確實有
   交互運用、往來複雜，且被告亦確有墊付款項、借款予藝之
   禪公司之情事，尚難遽認被告主觀上有何背信犯意，業如前
   述，本院因認檢察官請求本院再指定其他會計師查核部分，
   並無再為此調查必要，附此指明。
五、綜上所述，本案檢察官既未能舉證證明被告二人在客觀上究
    有以何藝之禪公司款項清償私人何筆債務之具體事實，復查
    無其他積極事證足認被告在主觀上確有為自己「不法」利益
    之意圖，揆諸首開說明，既不能證明被告二人犯罪，即應為
    渠二人無罪之諭知，以免冤抑。
據上論斷，應依刑事訴訟法第三百零一條第一項，判決如主文。
中　　華　　民　　國　　96　　年　　9 　　月　　6 　　日
                       臺灣臺中地方法院刑事第十庭
                           審判長法  官  賴妙雲
                                 法  官  黃炫中
                                 法  官  江奇峰
上正本證明與原本無異。
如不服本判決，應於送達後十日內向本院提出上訴狀（須附繕本
），上訴於臺灣高等法院臺中分院。
                                 書記官  江慧貞
中　　華　　民　　國　　96　　年　　9 　　月　　6 　　日
